【裁判字號】    89,基簡,300
【裁判日期】    900302
【裁判案由】    債務人異議之訴
【裁判全文】
臺灣基隆地方法院宣示判決筆錄  八十九年度基簡字第三００號
    原      告  丙○○
                乙○○
    訴訟代理人  丙○○
    被      告  甲○○
右當事人間八十九年度基簡字第三００號債務人異議之訴事件於中華民國九十年三月
二日下午四時在本院民事第七法庭公開宣示判決出席職員如左：
                法      官  陳鈺林
                法院書記官  陳碧玉
                通      譯  楊孝龍
朗讀案由兩造均未到
法官朗讀主文宣示判決，並諭知將判決主文、所裁判之訴訟標的及其理由要領，記載
於後：
    主      文
原告之訴駁回。
訴訟費用由原告負擔。
    訴訟標的及理由要領
一、原告主張：原告於民國七十二年間曾向被告借款新台幣（下同）四萬五千元，惟
    被告竟要求原告簽發十萬元之借據，並以該借據向本院聲請核發支付命令確定後
    先後多次據以向本院聲請強制執行，目前並由本院民事執行處以八十七年度執字
    第三三七六號受理在案。迄八十八年四月二十二日原告連本帶利共向被告清償五
    萬五千元，是上開債務業已全部消滅，詎原告仍未撤回強制執行程序，為此提起
    本訴，請求撤銷本院八十七年度執字第三三七六號之強制執行程序云云。被告則
    以：本件執行程序之執行名義為本院民國七十三年基院民執慎字第六四七四號債
    權憑證，而該債權憑證係以本院七十二年度促字第九五五號確定之支付命令申請
    強制執行未果後經本院核發而來。是在該支付命令未經聲請再審撤銷前，仍與確
    定判決有同一效力，原告仍積欠被告十萬元之本金。至原告清償之五萬五千元，
    依法均抵充利息部分，原告既未清償全部債務，其請求並無理由等語，資為抗辯
    。
二、原告主張僅向被告借款四萬五千元之事實，業據其提出本院七十四年度訴字第七
    十四號刑事判決正本為證，固堪信為真正。惟按債務人對於支付命令未於法定期
    間提出異議者，支付命令與確定判決有同一之效力；民事訴訟法第五百二十一條
    定有明文。經查：本件被告聲請強制執行所據最原始之執行名義確為本院七十二
    年度促字第九五五號支付命令，業據被告提出該支付命令影本為證，並為原告所
    不爭執，原告並自認七十二年間並未於法定期間內對該支付命令提出異議。則揆
    諸上引法條，本件支付命令即具確定判決之效力。再依民事訴訟法第四百條之規
    定，原告並不得於本件訴訟中，以發生於支付命令確定前之事由，為攻擊防禦方
    法而作與上開支付命令內容相異之主張。易言之，該支付命令已具確定判決之既
    判力，縱原告主張之借款事實業經刑事程序調查認定，然在原告依民事訴訟法第
    四百九十六條之事由對該支付命令聲請再審，並經再審程序撤銷前，該支付命令
    之內容仍屬有效存在，任何人均不得爭執其效力。是原告對被告所負之借款原本
    債務仍係該支付命令上所載明之十萬元，如原告欲對之有所主張，應先對該支付
    命令聲請再審，非本件異議之訴所能救濟者，合先敘明。
三、次按清償人所提出之給付，應先抵充費用，次充利息，次充原本。民法第三百二
    十三條規定甚明。經查：原告雖於八十八年四月二十二日清償被告五萬五千元，
    惟被告否認曾同意免除原告之所有債務，亦未同意抵充原本，即原告於審理中亦
    自承還錢時被告僅表示要算算看等語；再者原告所提之收據亦僅記載被告收取該
    款項之事實，別無其他內容。由此觀之，兩造間就該次還款究係抵充何項債務，
    並未達成合意，自應依上開條文定其抵充之順序。而依本院調閱八十七年度執字
    第三三七六號案卷記算之結果，原告給付之五萬五千元尚不足清償本件借款之利
    息。故本件執行名義成立後並無消滅或妨礙債權人請求之事由發生，其理甚明。
    從而，原告起訴請求撤銷本院八十七年度執字第三三七六號之強制執行程序，為
    無理由，應予駁回。
中      華      民      國    九十      年      三      月      二      日
~B臺灣基隆地方法院基隆簡易庭
~B        法院書記官  陳碧玉
~B        法      官  陳鈺林
右正本證明與原本無異。
本筆錄正本之送達，與判決正本之送達，有同一效力。
對於本件判決如有不服，應於收受送達後二十日內向本院提出上訴書狀，上訴於本院
合議庭，並按他造當事人之人數附具繕本。
中      華      民      國    九十      年      三      月      八      日
~B        法院書記官  陳碧玉


司法院資訊處製作；財團法人民間司法改革基金會備份。
